【裁判字號】    98,訴,2214
【裁判日期】    980930
【裁判案由】    毒品危害防制條例
【裁判全文】
臺灣板橋地方法院刑事判決              98年度訴字第2214號
公  訴  人  臺灣板橋地方法院檢察署檢察官
被      告  甲○○
上列被告因違反毒品危害防制條例案件，經檢察官提起公訴（98
年度毒偵字第2524號），被告於準備程序進行中為有罪陳述，經
告知簡式審判程序之旨，並聽取當事人之意見後，經本院合議庭
裁定由受命法官獨任進行簡式審判程序，判決如下：
    主  文
甲○○施用第一級毒品，累犯，處有期徒刑拾月。扣案如附表所
示之第一、二級毒品（含袋），均沒收銷燬之。
    事  實
一、甲○○前因犯以下施用毒品、妨害家庭等罪，除經執行(一)所
    示之觀察勒戒外，下列(二)至(五)所示之罪之有期徒刑，均經判
    決確定，並已執行完畢（於本案構成累犯之前科）：
  (一)前因於民國89年間經警查獲施用第二級毒品，經臺灣臺北地
    方法院該院於89年10月11日以該院89年度毒聲字第2516號刑
    事裁定送勒戒處所施以觀察、勒戒後，因認無繼續施用毒品
    之傾向，於89年10月24日釋放出所執行完畢，並經臺灣臺北
    地方法院檢察署檢察官以該署89年度毒偵字第3123號為檢察
    官不起訴處分書為不起訴處分確定（初犯）。
  (二)復因於94年4 月13日犯妨害家庭罪，經本院以95年度易字第
    657 號刑事判決判處有期徒刑三月，於95年9 月10日確定。
  (三)又因於94年7 月19日至同年10月2 日、94年7 月19日至同年
    11月16日分別犯連續施用第二、一級毒品罪，經本院以94年
    度訴字第2467號刑事判決分別判處有期徒刑四月、一年，並
    定其應執行刑為有期徒刑一年二月，經臺灣高等法院以該院
    95年度上訴字第1360號刑事判決駁回其上訴後，於95年7 月
    24日確定（二犯、三犯。二犯部分，係初犯觀察勒戒後，五
    年內再犯；三犯部分，係初犯觀察勒戒後，五年內已經再犯
    ，於該五年後再犯）。
  (四)再因於95年8 月10日分別犯施用第一、二級毒品罪，經本院
    以95年度訴字第2859號刑事判決分別判處有期徒刑八月、四
    月，並定其應執行刑為有期徒刑十月，於95年11月25日確定
    （四犯、五犯。初犯觀察勒戒後，五年內已經再犯後，於該
    五年後再犯）。
  (五)更因於95年12月12日為警採尿時起回溯一至四天內犯施用第
    一級毒品罪而遭警查獲，經本院以96年度訴字第755 號刑事
    判決判處有期徒刑九月，經臺灣高等法院以該院96年度上訴
    字第2611號刑事判決撤回上訴後，於96年6 月28日確定（六
    犯。初犯觀察勒戒後，五年內已經再犯後，於該五年後再犯
    ）。
  (六)上開(二)、(三)及(四)、(五)所示之六罪之刑，再經本院分別依法減
    刑並定其應執行刑各為有期徒刑八月，於95年12月13日入監
    執行，於97年1 月29日假釋出監，假釋期間付保護管束，假
    釋期間至97年3 月20日期滿（後經撤銷假釋而執行完畢，參
    見下列(七)所示）。
  (七)詎其於假釋期間之97年3 月16日犯施用第一級毒品罪（混合
    二級毒品施用），經本院以97年度訴字第2264號刑事判決判
    處有期徒刑十月，經臺灣高等法院及最高法院分別以該院97
    年度上訴字第3878號、98年度台上字第696 號刑事判決駁回
    其上訴後，於97年11月17日確定（七犯。初犯觀察勒戒後，
    五年內已經再犯後，於該五年後再犯）。
  (八)其上開(六)所示之假釋，因其於假釋期間犯上開(七)所示之罪而
    經撤銷，自98年7 月31日入監執行先執行上開(六)所示之殘刑
    一月二十日，再接續執行上開(七)所示之有期徒刑，而上開殘
    刑於98年9 月19日執行完畢，現正執行(七)所示之有期徒刑。
二、甲○○因上開施用毒品犯行，經執行觀察勒戒，並經偵審程
    序，已明知海洛因及甲基安非他命，係經毒品危害防制條例
    分列為第一、二級毒品，不得持以施用，惟仍不能戒除施用
    毒品之惡習，竟又基於施用第一級毒品海洛因及第二級毒品
    甲基安非他命之犯意，於98年6 月22日下午6 時許，在其當
    時位於臺北縣三重市○○街98號2 樓之住處內，同時施用第
    一級毒品海洛因及第二級毒品甲基安非他命（八犯，初犯觀
    察勒戒後，五年內已經再犯後，於該五年後再犯）。嗣於同
    日下午5 時10分許，因警據報前往林進華位於臺北縣土城市
    ○○街56號5 樓住處查緝後，查獲甲○○在場，當場扣得如
    附表所示之供其施用上開毒品犯行所用之用餘毒品，而其於
    查獲當日經警所採之尿液經送檢驗結果呈嗎啡、甲基安非他
    命陽性反應，始查知上情。
三、案經臺北縣政府警察局新莊分局報告臺灣板橋地方法院檢察
    署檢察官偵查起訴。
    理  由
一、本案被告甲○○所犯係死刑、無期徒刑或最輕本刑為三年以
    上有期徒刑以外之罪，於本院準備程序進行中，被告先就被
    訴事實為有罪之陳述，經本院告知簡式審判程序之旨，並聽
    取公訴人、被告之意見後，由本院合議庭依刑事訴訟法第27
    3 條之1 第1 項規定，裁定由受命法官獨任進行簡式審判程
    序。
二、被告甲○○就其於事實欄二所示時間，同時施用第一級毒品
    海洛因及第二級甲基安非他命之事實，經被告於警詢、偵訊
    及本院審理中均坦承不諱，且被告於上開時間經警採集之尿
    液，經送台灣檢驗科技股份有限公司以酵素免疫分析法為初
    步檢驗，並以氣相層析質譜儀法為確認檢驗後，呈嗎啡及安
    非他命類陽性反應，有臺北縣政府警察局偵辦煙毒、麻醉藥
    品案被移送人姓名及代碼對照表、臺灣檢驗科技股份有限公
    司濫用藥物檢驗報告（編號：UL/2009 /30758號）等各一份
    在卷可查。查以，酵素免疫分析法屬免疫學分析原理，當其
    他藥物化學結構相近才可能引起偽陽性；氣相層析質譜儀法
    則係目前確認藥物篩檢結果時最常採用之確認方法，在良好
    的操作條件下，以氣相層析質譜儀作藥物及其代謝物之定性
    及定量分析，幾乎不會有偽陽性反應產生，行政院衛生署管
    制藥品管理局92年6 月20日管檢字第0920004713號函函述甚
    明，是本件上開檢驗報告結果，應屬精確而堪採信。次查，
    海洛因係嗎啡經化學合成之半人工合成品，其藥（毒）性高
    於嗎啡，經吸食或注射進入人體，藉由人體代謝系統之新陳
    代謝，分解成藥（毒）性較低之嗎啡、以及含有少量6-乙醯
    可待因、可待因等雜質，而由尿液排出人體，故可於尿液中
    檢驗出嗎啡、可待因等成分等情，此有憲兵司令部79年6 月
    1 日（79）鑑驗字第0273號函、80年6 月17日（80）鑑驗字
    第2815號函、法務部調查局80年3 月28日（80）發技1 字第
    1898號函、行政院衛生署管制藥品管理局以91年12月27日管
    檢字第121513號函可參。又服用海洛因後，尿液可檢出嗎啡
    最長時間，與服用劑量、服用頻率、服用方式、飲用水量多
    寡、個人體質及代謝情況等因素有關，依個案而異。復依文
    獻Clarke's Isolation and Identification of Drugs第二
    版記述，海洛因服用後於24小時內，經由尿液排出之量可能
    達施用劑量之百分之八十，另Michael L.Smith 等人針對不
    同受試者，以注射方式給予一次劑量3mg 至12mg海洛因進行
    試驗，結果顯示注射劑量增加，可檢出嗎啡陽性反應（濃度
    遠高於或等於300ng/mL）之時間亦有延長之趨勢，而不同受
    試者可檢出嗎啡陽性反應之時間各異，平均為一至二天，惟
    部分注射12mg海洛因者，至71小時仍可檢出微量嗎啡成分，
    故服用高劑量海洛因，其尿液在72小時至96小時內，仍有檢
    出嗎啡成分之可能性等情可據（參見行政院衛生署管制藥品
    管理局94年6 月出版「濫用藥物檢驗相關解釋彙編」第15 1
    、152 頁）。再查，按施用甲基安非他命後，經由代謝會產
    生安非他命，而施用安非他命經由代謝則不會再產生甲基安
    非他命，此亦有財團法人私立高雄醫學大學附設中和紀念醫
    院93年11月29日高醫附秘字第0930003384號函及附件可參，
    且依據英國藥協會所編纂之Clarke's Isolation and Iden-
    tification of Drugs 一書之記載，人體施用安非他命後，
    主要代謝物有未改變型態之安非他命，而無甲基安非他命，
    然人體施用甲基安非他命後，主要代謝物有未改變型態之甲
    基安非他命及安非他命，此亦有法務部調查局93年5 月4 日
    調科壹字第09362413980 號函述可稽；此外，毒品施用後於
    尿液中可檢出之時間，受施用劑量及施用頻率、施用方式、
    飲水量之多寡、個人體質及其代謝情況等因素影響，因個案
    而異，於服用甲基安非他命後，一般可檢出之時間為一至五
    天，行政院衛生署管制藥品管理局92年12月2 日管檢字第09
    20009990號函可供參照。依上開事證，被告有確於上開經警
    採尿往前回溯一至四天內之某時，同時施用第一級毒品海洛
    因、第二級毒品甲基安非他命之犯行，應堪認定。
三、按毒品危害防制條例於92年7 月9 日修正公布，自93年1 月
    9 日施行，其中第20條、第23條將施用毒品之刑事處遇程序
    ，區分為「初犯」及「五年內再犯」、「五年後再犯」。依
    其立法理由之說明：「初犯」，經觀察、勒戒或強制戒治後
    ，應為不起訴處分或不付審理之裁定；經觀察、勒戒或強制
    戒治執行完畢釋放後，「五年內再犯」者，因其再犯率甚高
    ，原實施之觀察、勒戒及強制戒治既已無法收其實效，爰依
    法追訴或裁定交付審理。至於經觀察、勒戒或強制戒治執行
    完畢釋放後，「五年後再犯」者，前所實施之觀察、勒戒或
    強制戒治已足以遮斷其施用毒品之毒癮，為期自新及協助其
    斷除毒癮，仍適用「初犯」規定，先經觀察、勒戒或強制戒
    治之程序。從而依修正後之規定，僅限於「初犯」及「五年
    後再犯」二種情形，始應先經觀察、勒戒或強制戒治程序。
    倘被告於五年內已再犯，經依法追訴處罰，縱其第三次（或
    第三次以上）再度施用毒品之時間，在初犯經觀察、勒戒或
    強制戒治執行完畢釋放五年以後，已不合於「五年後再犯」
    之規定，且因已於「五年內再犯」，顯見其再犯率甚高，原
    實施觀察、勒戒或強制戒治，已無法收其實效，即應依該條
    例第10條處罰（最高法院95年度第7 次刑事庭會議決議要旨
    參照）。查以，被告於事實欄一、(一)所示之觀察、勒戒執行
    完畢後（初犯），於執行完畢五年內，分別犯事實欄一、(三)
    等施用毒品罪等情，有上開各判決及臺灣高等法院被告前案
    紀錄表各一份在卷可稽，被告於初犯經觀察勒戒執行完畢釋
    放五年以內，即為二犯，依上開說明，該二犯至本案之八犯
    ，皆非毒品危害防制條例第23條第2 項規定之「五年後再犯
    」類型，應依法訴追處罰。綜上所述，本案事證明確，被告
    犯行洵堪認定，應予依法論科。
四、按海洛因、甲基安非他命係分屬毒品危害防制條例第2 條第
    2 項第1 款、第2 款規定之第一、二級毒品，被告於上開時
    地，同時施用海洛因、甲基安非他命之行為，核其所為，係
    犯毒品危害防制條例第10條第1 項之施用第一級毒品罪、同
    條第2 項之施用第二級毒品罪。又被告為施用上開毒品而持
    有各該毒品之低度行為，均應為施用之高度行為所吸收，不
    另論罪。被告以一行為同時施用該二種毒品，觸犯上開二罪
    ，為想像競合犯，應從一重施用第一級毒品罪論處。又被告
    有如事實欄一所示之犯罪科刑暨執行紀錄，有臺灣高等法院
    被告前案紀錄表在卷可稽，其於有期徒刑之執行完畢後，五
    年以內故意再犯有期徒刑以上之本案之罪，為累犯，應依刑
    法第47條第1項規定加重其刑。爰審酌被告前已因施用毒品
    犯行，經觀察勒戒，並已不起訴處分確定，本應知所惕勵，
    竟仍再為本案施用毒品之犯行，顯見其意志不堅，缺乏戒毒
    意志，除戕害自己身心健康外，並易導致社會危險，檢察官
    雖請求量處有期徒刑一年二月，惟斟酌其智識程度、犯罪動
    機、目的、犯後態度及及其前因施用毒品案件所受之刑事處
    遇等一切情狀，茲就所犯各罪，量處如主文所示之刑，以示
    懲儆。
五、扣案如附表編號一、二所示之白色粉末、白色透明結晶塊、
    ，經送交通部民用航空局航空醫務中心檢驗結果，分別檢出
    含有第一、二級毒品成分，有同表各該欄所示之鑑定書一份
    在卷可稽，又同表各該欄包裝各該毒品用之包裝袋，係包裝
    各該毒品而與各該毒品難以析離，均應認屬查獲之毒品（臺
    灣高等法院暨所屬法院96年法律座談會刑事類提案第18號研
    討結果參照），均應依毒品危害防制條例第18條第1 項前段
    規定，沒收銷燬之。
據上論斷，應依刑事訴訟法第273 條之1 第1 項、第299 條第1
項前段、毒品危害防制條例第10條、第18條第1 項，刑法第11條
、第55條、第47條第1 項，判決如主文。
本案經檢察官乙○○到庭執行職務。
中    華    民    國    98    年    9     月    30    日
                  刑事第一庭  法  官  陳世旻
┌──────────────────────────────────────────────┐
│附表：被告於事實欄二、所示之遭查獲時之扣案物品                                              │
├──┬──────────┬───┬────────────────────────────┤
│編號│名稱                │數量  │鑑定文號暨鑑定結果                                      │
├──┼──────────┼───┼────────────────────────────┤
│ 一 │(一)名稱：            │一袋  │(一)鑑定文號：                                            │
│    │  第一級毒品海洛因。│      │  交通部民用航空局航空醫務中心98年4 月10日航藥鑑字第0981│
│    │(二)外觀：            │      │  813號毒品鑑定書。                                     │
│    │  白色粉末。        │      │(二)鑑定結果：                                            │
│    │                    │      │  白色粉末1 袋。實稱毛重0.6330公克（含1 袋），淨重0.4330│
│    │                    │      │  公克，取樣0.0006公克，餘重0.4324公克，檢出Heroin、Acet│
│    │                    │      │  ylcodeine及Caffeine成分。                             │
├──┼──────────┼───┼────────────────────────────┤
│ 二 │(一)名稱：            │一袋  │(一)鑑定文號：                                            │
│    │  第二級毒品甲基安非│      │  交通部民用航空局醫務中心98年4 月10日航藥鑑字第0981819 │
│    │  他命。            │      │  號毒品鑑定書。                                        │
│    │(二)外觀：            │      │(二)鑑定結果：                                            │
│    │  白色透明結晶塊。  │      │  白色透明結晶1 袋。實稱毛重0.3930公克（含1 袋），淨重0.│
│    │                    │      │  1930公克，取樣0.0003公克，餘重0.1927公克，檢出Methaphe│
│    │                    │      │  tamine 成分。                                         │
└──┴──────────┴───┴────────────────────────────┘
上列正本證明與原本無異。
如不服本判決，應於判決送達後10日內敘明上訴理由，向本院提
出上訴狀 (應附繕本) ，上訴於臺灣高等法院。其未敘述上訴理
由者，應於上訴期間屆滿後20日內向本院補提理由書「切勿逕送
上級法院」。
                              書記官  楊雅芳
中    華    民    國    98    年    10    月    1     日
附錄：本案論罪科刑法條
毒品危害防制條例
第10條
施用第一級毒品者，處六月以上五年以下有期徒刑。
施用第二級毒品者，處三年以下有期徒刑。


司法院資訊處製作；財團法人民間司法改革基金會備份。
